臺灣臺北地方法院刑事判決　　　　　　 96年度交易字第412號
公　訴　人　臺灣臺北地方法院檢察署檢察官
被　　　告　丁○○
上列被告因公共危險等案件，經檢察官提起公訴（96年度偵字第
11241號），被告於本院審理中就被訴事實為有罪之陳述，經本
院告以簡式審判程序之旨，並聽取其與公訴人之意見後，裁定改
依簡式審判程序審理，並判決如下：
    主  文
丁○○服用酒類，不能安全駕駛動力交通工具而駕駛，處拘役伍
拾玖日，如易科罰金，以新台幣貳仟元折算壹日；又因過失傷害
人致重傷，處有期徒刑柒月。
    事  實
一、丁○○於民國96年5月16日上午6時50分許，在臺北市大安區
    ○○○路4段錢櫃KTV內飲用啤酒1瓶，同日上午7時10分許飲
    畢離開該店時，丁○○知悉自己已達不能安全駕駛動力交通
    工具之程度，且明知自身並未考領駕駛執照，不得駕車，詎
    不顧此風險存在，仍自行駕駛車牌號碼7480-EU號自用小客
    車（下稱上開自小客車），欲返回其位於台北縣汐止市之住
    處，而沿台北市○○○路○段由西往東方向行駛。嗣於同日7
    時20分許，丁○○駕駛上開自小客車行近台北市○○○路○
    段223巷巷口欲左轉進入巷內時，原應注意汽車駕駛人飲用
    酒類後，其吐氣所含酒精濃度超過每公升0．25毫克以上者
    ，不得駕車；欲超越同一車道之前車時，應顯示左方向燈，
    並於前車左側保持半公尺以上之間隔超過，行至安全距離後
    ，再顯示右方向燈駛入原行路線；以及汽車行駛時，駕駛人
    應注意車前狀況及兩車併行之間隔，並隨時採取必要之安全
    措施，而依當時天候晴、日間自然光、路面鋪裝柏油、乾燥
    、無缺陷、無障礙物、視距良好，對於車前各人、車之動態
    當能確切掌握等情況，並無不能注意之情事，適其前方有姜
    長旺駕駛車牌號碼979-CM營業用小客車沿台北市○○○路○
    段由西向東與丁○○同一車道直行，丁○○擬超越前方姜長
    旺駕駛之營業用小客車而左轉進入忠孝東路223巷時，竟因
    飲酒過量致判斷力、操控車輛之能力均劣於平時未飲酒時之
    狀況，而疏未注意同向前方車輛行進狀態，亦未與前車左側
    保持至少半公尺安全間距，即貿然超車左轉，卻因此其右前
    車頭擦撞姜長旺所駕駛之營業用小客車左後車門，因之失控
    衝入同路段對向車道，適有丙○○騎乘車牌號碼CES-159號
    重型機車附載乙○○、戊○○騎乘車牌號碼AU3-278號重型
    機車循車道（由東往西）行經該處，丁○○見狀將上開自小
    客車往左閃煞，惟仍失控直接正面衝撞上開2部重型機車，
    致丙○○受有頭部鈍傷、軀幹及背部擦傷、下肢多處擦傷及
    鈍傷、上肢挫傷等傷害；乙○○受有頭部背部鈍傷、上肢挫
    傷併左第一掌骨骨折、雙手多處擦傷等傷害；戊○○則受廣
    泛性顏面骨折、左眼結膜下出血、肺部挫傷、心臟挫傷等傷
    害，臉部外觀嚴重變形、張口困難，經緊急送醫治療，接受
    氣管切開手術、顏面骨復位固定手術等治療，目前臉形外觀
    仍有變形，牙齒咬合不正、疤痕增生，均須長期追縱治療甚
    或有多次手術及牙齒顎矯正之可能，已達變更容貌而有明顯
    缺陷之重大難治之傷害程度。丁○○於肇事後停留現場，於
    台北市政府警察局大安分局交通分隊員警獲報（未報明肇事
    者姓名）前往現場處理時，在未有偵查犯罪職權之機關或公
    務員發覺前，丁○○在場自首肇事，進而接受本次裁判。經
    到場處理警員於同日上午7時45分許對丁○○施以呼氣酒精
    濃度檢測，測得其吐氣所含酒精濃度高達0.32MG/L，因而查
    獲上開酒後駕車之情。
二、案經丙○○、乙○○之父甲○○訴由台北市政府警察局大安
    分局報告臺灣台北地方法院檢察署檢察官，以及戊○○訴由
    該署檢察官偵查起訴。
    理  由
一、本件被告丁○○所犯係死刑、無期徒刑、最輕本刑3年以上
    有期徒刑以外之罪，其於準備程序就前揭被訴事實為有罪之
    陳述，經法官告知簡式審判程序之旨，並聽取其與公訴人之
    意見後，本院認無不得或不宜改依簡式審判程序進行之處，
    爰依刑事訴訟法第273條之1第1項、第284條之1之規定，由
    本院裁定本件行簡式審判程序，合先敘明。
二、訊據被告丁○○對於上揭時、地，無駕駛執照且酒後不能安
    全駕駛動力交通工具而駕駛上開自小客車，復因未依規定注
    意車前狀況、於超車時與前車左側保持至少半公尺之安全間
    距，致擦撞到前方姜長旺駕駛之營業用小客車左前車門，繼
    之失控直接衝撞到對向車道上循正常車道騎駛之丙○○、戊○○重型機車，致告訴人丙○○受有頭部鈍傷、軀幹及背部
    擦傷、下肢多處擦傷及鈍傷、上肢挫傷等傷害；乙○○受有
    頭部背部鈍傷、上肢挫傷併左第一掌骨骨折、雙手多處擦傷
    等傷害；告訴人戊○○則受廣泛性顏面骨折、左眼結膜下出
    血、肺部挫傷、心臟挫傷等傷害，因臉部外觀嚴重變形、牙
    齒咬合不正、疤痕增生，已達變更容貌而有明顯缺陷之重大
    難治之傷害程度，而其經據報到場處理警員對其實施酒測，
    測得其呼氣所含酒精濃度每公升高達0.32毫克等情，於本院
    審理時坦白承認，且查：
    (一)被告上開自白核與證人姜長旺、證人即告訴人丙○○、乙○○於警詢所指述之車禍發生情節相符，並有刑法第185
      條之3案件（酒後駕車）測試觀察紀錄表（含汽車駕駛人
      酒後生理協調平衡檢測結果）、酒精濃度測試值、道路交
      通事故調查報告表、道路交通事故現場圖各1份、國泰綜
      合醫院診斷明書3份、以及車禍現場照片16張在卷可稽。
      另參酌被告因酒後駕車，疏未注意汽車行駛時，應注意車
      前狀況、於超車時與前車左側保持安全距離，致不慎擦撞
      到證人姜長旺所駕駛之營業小客車，繼之失控衝撞對向車
      道之告訴人丙○○、戊○○所騎乘之重型機車，堪認其於
      酒後確有反應能力、操控車輛能力欠佳之情，顯見被告於
      案發當時確已達於不能安全駕駛動力交通工具程度，而仍
      駕車。是以被告確於上揭時、地飲酒後駕駛動力交通工具
      ，並因而肇事致丙○○、乙○○、戊○○等3人受傷之事
      實，應屬無疑。
    (二)按刑法第10條第4項第6款所謂其他於身體或健康有重大不
      治或難治之傷害，係指除去同項第1款或至第5款之傷害，
      而於身體或健康傷害重大，不能治療或難於治療者而言，
      且其傷害並不以達於毀敗程度為必要，此與同條第1款至
      第5款之傷害，法文規定須達於毀敗程度不同（參照最高
      法院88年台上字第6555號判決要旨）。經查，告訴人戊○○因本件車禍受有廣泛性顏面骨折、左眼結膜下出血、肺
      部挫傷、心臟挫傷等傷害，臉部外觀嚴重變形、張口困難
      ，經緊急送醫治療，接受氣管切開手術、顏面骨復位固定
      手術等治療，目前臉形外觀仍有變形，牙齒咬合不正、疤
      痕增生，均須長期追縱治療甚或有多次手術及牙齒顎矯正
      之可能等事實，有財團法人國泰綜合醫院出具之診斷證明
      書、病歷資料及96年8月3日（96）管歷字第994號、96年9
      月28日（96）管歷字第1232號函文，並有告訴人戊○○術
      後頭部、容貌外觀照片附卷可資佐證，觀諸告訴人戊○○
      術後照片，其臉部右顴骨突起、變形，臉部表情僵硬不自
      然，因開刀動手術而於頭頂、右側臉頰留下長長且明顯可
      見疤痕，並佔據大半頭頂、右側臉頰，影響觀瞻，已達變
      更容貌而有明顯缺陷之程度，雖日後或可透過多次手術、
      齒顎矯正等方式加以治療，惟是否能恢復原狀，尚屬未知
      數，而人之臉部五官、外形與容貌有關，若容貌明顯有缺
      陷而不能恢復原狀，影響臉部觀瞻至鉅，形同毀容，自屬
      刑法第10條第4項第6款所定之其他於身體有重大難治之重
      傷程度。
    (三)次按汽車駕駛人飲用酒類後，其吐氣所含酒精濃度超過每
      公升0．25毫克以上者，不得駕車；超車時應顯示左方向
      燈並於前車左側保持半公尺以上之間隔超過，行至安全距
      離後再顯示右方向燈駛入原行路線；又汽車行駛時，應注
      意車前狀況，並隨時採取必要之安全措施，道路交通安全
      規則第114 條第2款、第101條第1項第5款、第94條第3項
      均定有明文。而被告駕駛自用小客車上路，對於上述交通
      安全規則自應確實遵守，以維護交通秩序，確保交通安全
      。而參之肇事當時天候晴、日間自然光、路面鋪裝柏油、
      乾燥、無缺陷、無障礙物、視距良好等情況，此有道路交
      通事故調查報告表、現場照片附卷可證，被告對於車前各
      人、車之動態當能確切掌握，並無不能注意之情事，被告
      竟因酒精催化所引起之生理反應，影響其無法正常辨識車
      前狀況、判斷力及操控汽車機械，達不能安全駕駛動力交
      通工具程度之情形下，仍駕駛上開自小客車，於行經肇事
      地點擬超越前車時，未注意車前狀況且判斷錯誤，以致未
      能與前車保持安全間距即行超車，致自後擦撞前車（姜長
      旺），繼之失控衝撞至對向車道，造成丙○○、乙○○及
      戊○○各受有如上述之傷害，被告有違反上述交通安全規
      則之駕駛過失，且其駕駛過失行為與告訴人丙○○、戊○○及被害人乙○○受傷結果間，具有相當之因果關係。至
      於被告駕駛自用小客車並未領有普通自用小客車駕駛執照
      ，雖亦有違規定（違反道路交通安全規則第50條，並得依
      道路交通管理處罰條例第21條處罰），惟並非必然發生車
      禍肇事之結果，復查無其他明確證據證明被告無照駕駛與
      本件車禍之發生有何相當因果關係，附此敘明。
    (四)綜上所述，本件事證明確，被告上揭犯行已經證明，應依
      法論科。
三、查被告飲酒後駕車，又因上開過失駕駛行為肇事，不慎致告
    訴人丙○○、乙○○受傷，並造成戊○○受到重傷害，核其
    所為係犯刑法第185條之3之服用酒類不能安全駕駛動力交通
    工具而駕駛罪、第284條第1項前段過失傷害罪、後段之過失
    傷害人致重傷罪。被告以一過失行為同時致丙○○、乙○○
    受有傷害、致戊○○受到重傷害，為想像競合犯，應依刑法
    第55條規定從一重之過失傷害人致重傷罪，原起訴法條雖為
    刑法第284條第1項前段之普通過失傷害罪，惟告訴人戊○○
    因本件車禍事故而受有廣泛性顏面骨折、左眼結膜下出血、
    肺部挫傷、心臟挫傷等傷害，臉部外觀嚴重變形、張口困難
    ，經緊急送醫治療，接受氣管切開手術、顏面骨復位固定手
    術等治療，目前臉形外觀仍有變形，牙齒咬合不正、疤痕增
    生，已達變更容貌而有明顯缺陷之程度，而人之臉部五官、
    外形與容貌有關，若容貌明顯有缺陷而不能恢復原狀，影響
    臉部觀瞻至鉅，形同毀容，自屬刑法第10條第4項第6款所定
    之其他於身體有重大難治之重傷程度，公訴意旨認被告此部
    分涉犯刑法第284條第1項前段之普通過失傷害罪嫌，容有誤
    會，惟起訴之基本社會事實仍屬同一，且本院業已於96年9
    月10日、10月8日審理程序中，均已當庭告知刑法第284條第
    1項後段之罪名（見上開2次審理筆錄）並為實質調查，被告
    當能知所防禦，爰依法予以變更起訴法條。又被告所犯上開
    公共危險（飲酒後駕車）、過失傷害致人重傷害犯行，犯意
    個別、行為互殊，應予分論併罰。另被告酒醉駕車上開自小
    客車上路，復無駕駛執照等事實，已經被告供承在卷，且有
    酒精濃度測試值、證照查詢資料各1紙附卷可資佐證，其駕
    車肇事因而致人受傷，就其所犯過失傷害人致重傷害罪部分
    ，依道路交通處罰條例第86條第1項規定加重其刑。又被告
    在偵查犯罪機關未察覺其犯行之前，於警方在現場處理時，
    承認為肇事人自首犯罪接受裁判，有台北市○○○○○道路
    交通事故肇事人自首情形紀錄表在卷可按（見偵卷第32頁）
    ，符合自首要件，爰依刑法第62條前段規定，就其所犯過失
    致重傷害罪部分減輕其刑，並依刑法第71條第1項規定先加
    後減之。爰審酌被告飲酒後致不能安全駕駛動力交通工具，
    猶駕車上路，復因己身駕駛疏失，終肇至本件車禍事故發生
    ，被告就本件車禍發生之過失程度甚鉅，嚴重危害道路交通
    安全，且因此造成告訴人丙○○、宋耿志、戊○○等3人各
    受有前述之傷害，傷勢均非輕，告訴人戊○○更因本件車禍
    事故臉部變形、變更容貌，對其身心所受傷害尤屬嚴重，且
    其迄今仍未與告訴人丙○○等人成立民事和解，賠償渠等損
    害，惟念其犯罪後坦承犯行、前未曾因故意犯罪而受有期徒
    刑以上刑之宣告（此有台灣高等法院被告前案紀錄表附卷可
    稽）及其生活狀況、智識程度等一切情狀，分別量處如主文
    所示之刑，就公共危險罪部分併諭知易科罰金之折算標準，
    以資懲儆。
四、據上論斷，應依刑事訴訟法第273條之1第1項、第284條之1
    、第299條第1項前段、第300條，道路交通管理處罰條例第
    86條第1項，刑法第185條之3、第284條第1項、第55條、第
    41條第1項前段，刑法施行法第1條第1項、第2項前段，判決
    如主文。
本案經檢察官郭麗娟到庭執行職務
中　　華　　民　　國　　96　　年　　10　　月　　22　　日
　　　　　　　　  　台灣台北地方法院交通法庭
                            法　官　何俏美
上正本證明與原本無異。
如不服本判決，應於判決送達後10日內向本院提出上訴狀（應抄
附繕本）。告訴人或被害人如對於本判決不服者，應具備理由請
求檢察官上訴，其上訴期間之計算係以檢察官收受判決正本之日
期為準。
                            書記官  林曉郁
中　　華　　民　　國　　96　　年　　10　　月　　22　　日
附錄：本案論罪科刑法條全文
中華民國刑法第185條之3
服用毒品、麻醉藥品、酒類或其他相類之物，不能安全駕駛動力
交通工具而駕駛者，處 1 年以下有期徒刑、拘役或 3 萬元以下
罰金。
中華民國刑法第284條
因過失傷害人者，處6月以下有期徒刑、拘役或5百元以下罰金，
致重傷者，處1年以下有期徒刑、拘役或5百元以下罰金。
從事業務之人，因業務上之過失傷害人者，處1年以下有期徒刑
、拘役或1千元以下罰金，致重傷者，處3年以下有期徒刑、拘役
或2千元以下罰金。
